【裁判字號】    98,交聲,1433
【裁判日期】    990301
【裁判案由】    違反道路交通管理處罰條例聲明異議
【裁判全文】
臺灣士林地方法院交通事件裁定        98年度交聲字第1433號
原處分機關  交通部公路總局臺北區監理所基隆監理站
異  議  人
即受處分人  乙○○
上列異議人即受處分人因違反道路交通管理處罰條例案件，不服
原處分機關交通部公路總局臺北區監理所基隆監理站中華民國98
年11月12日基監字第裁42-C00000000號、98年3 月16日基監字第
42-426834004號裁決（舉發單號：第C00000000 號、第00000000
0 號），向本院聲明異議，本院裁定如下：
    主  文
異議駁回。
    理  由
一、原處分意旨略以：異議人即受處分人乙○○於民國九十八年
    三月五日中午十二時四十分許，駕駛八Ｂ—四三四０號自用
    小貨車，行經有燈光號誌管制之臺北縣汐止市○○○路○段
    、新興街交叉路口處時，闖紅燈後右轉，因依道路交通管理
    處罰條例第五十三條第二項、第六十三條第一項規定，裁處
    異議人罰鍰新臺幣（下同）九百元，並記違規點數三點，又
    異議人經加計上開違規點數後，在六個月內，違規點數已達
    六點以上，因依道路交通管理處罰條例第六十三條第三項規
    定，裁處異議人吊扣駕駛執照一個月，並應接受道路交通安
    全講習。
二、異議意旨略以：伊駕車沿新興路行至舉發地點之交叉路口處
    時，因後方有警車鳴按喇叭，為讓警車優先通行，始右轉讓
    警車先行通過，詎料警員竟因此舉發異議人闖紅燈，實有未
    當，為此請准予撤銷原處分另為適法處分云云。
三、經查，證人即舉發員警甲○○到庭證稱：「當時我服機車巡
    邏勤務，單人服勤，巡邏新興路往新臺五路方向，我在新興
    路、新臺五路交叉路口處等紅燈，我當時行駛新興路，受處
    分人和我同向，在停等紅燈時，他是第一台車，他先到，我
    後到，我和他一起停等紅燈，受處分人開汽車，我騎機車，
    我停在受處分人右邊。‧‧‧還在紅燈時，受處分人就右轉
    到新臺五路往臺北方向，我就追上去攔停告發（其餘略）」
    、「紅燈時，那個路口附近沒有其他警示燈或可以鳴笛的特
    種公務車，只有我一台警用機車，我沒有閃燈，也沒有響笛
    」等語（本院九十九年一月五日筆錄），按闖紅燈係一般人
    可以直接認識之違規行為，不需輔助工具，僅憑目視觀察即
    可確認，而以案發時雙方之近距離而言，甲○○亦無誤判可
    能，再斟酌甲○○與異議人素不相識，僅因服勤公務而偶然
    舉發本件違規，無誣攀異議人之必要，是甲○○前開證詞，
    應可採信。又異議人在本件違規之前，分別於九十七年十二
    月二十一日、九十八年一月四日及九十八年三月五日，因違
    規分別遭記點各一點、三點、一點之事實，則有汽車記點查
    詢報表一份在卷可考。
四、至異議人雖以前詞置辯，在本院調查時並補稱：若甲○○在
    伊旁邊，伊知道有警察，怎麼可能右轉，而甲○○指伊是第
    一輛車，也跟汐止分局回函表示，是警察先停在該處路口看
    到伊違規不同云云（按，應係指臺北縣政府警察局汐止分局
    九十八年四月二十日北縣警汐交裁字第０九八００一三０一
    一號查覆函，詳後述），惟查，甲○○當時係在服勤巡邏勤
    務，有臺北縣政府警察局汐止分局汐止派出所勤務規劃分配
    表在卷可參，當時又無其他交通狀況，是甲○○應無鳴笛要
    求讓道趕行之需要，是異議人所辯：因聽聞警員在後鳴笛，
    為讓警車先行，方才讓道云云，是否可信？並非無疑。再者
    ，駕駛人闖越紅燈，與當時警員有無在旁監看，並無必然關
    連，或粗心未能注意，或雖已注意，惟心存僥倖，認為不至
    於遭到取締，甚或無視於公權力，恣意違規，均不無可能，
    是故，甲○○近距離目睹異議人違規一節，並不足採為有利
    於異議人之認定，末查，甲○○所述如何可採，已見前述，
    而細繹卷附汐止分局查覆函結果，該函答覆異議人稱：「經
    查本分局巡邏員警於九十八年三月五日十二時四十分許在本
    轄新臺五路與新興路口停等紅綠燈時，台端駕駛八Ｂ—四三
    四０號自小貨車自巡邏員警之左方闖越紅燈，逕由新臺五路
    右轉新興路，為員警當場驅車及按鳴喇叭示意台端停車受檢
    （其餘略）」等語，雖在描述舉發當時情狀，惟並未敘及異
    議人與林員何人先在該處停等紅燈之問題，尚難憑此遽認甲
    ○○所述不實，併此敘明。綜上所述，異議人所辯，均無可
    採。
五、按汽車駕駛人，行經有燈光號誌管制之交叉路口，闖紅燈後
    右轉者，處新臺幣六百元以上一千八百元以下罰鍰，道路交
    通管理處罰條例第五十三條第二項規定甚明，前項情形依同
    條例第六十三條第一項第三款規定，並應記違規點數三點；
    又汽車駕駛人在六個月內，違規記點共達六點以上者，吊扣
    駕駛執照一個月，道路交通管理處罰條例第六十三條第三項
    亦有明文，是項情形依道路交通安全講習辦法第五條第一項
    第七款規定，並應對汽車駕駛人施以道路交通安全講習。經
    查，異議人應有闖紅燈後右轉之違規行為，已見前述，原處
    分機關因依前引處罰條例第五十三條第二項、第六十三條第
    一項第三款規定，裁處異議人罰鍰九百元，並記違規點數三
    點，且因異議人自九十七年十二月二十一日遭記點時起，迄
    本件九十八年三月十六日裁罰記點時止，原先已有五點違規
    記點，在加計上開違規點數後，已逾六點，至今仍在六個月
    內，而另依上開處罰條例第六十三條第三項、道路交通安全
    講習辦法第五條第一項第七款規定，吊扣異議人駕駛執照一
    個月，並命異議人接受道路交通安全講習，經核均無不合。
    異議人以其並未闖紅燈為由，向本院聲明異議，為無理由，
    應予駁回。爰裁定如主文。
據上論斷，應依道路交通案件處理辦法第十九條，裁定如主文。
中    華    民    國    99    年    3     月    1     日
                  交通法庭  法  官  陳彥宏
以上正本證明與原本無異
如不服本裁定應於送達後5日內向本院提出抗告狀
                            書記官  范煥堂
中    華    民    國    99    年    3     月    3     日

司法院資訊處製作；財團法人民間司法改革基金會備份。
